【裁判字號】    97,台上,2063
【裁判日期】    971002
【裁判案由】    損害賠償
【裁判全文】
最高法院民事判決            九十七年度台上字第二○六三號
上  訴  人  甲 ○ ○
訴訟代理人  謝 清 福律師
被 上訴 人  乙 ○ ○（原名張淑娟）
            丙○○○
上列當事人間請求損害賠償事件，上訴人對於中華民國九十七年
六月二十四日台灣高等法院再審判決（九十七年度再字第四號）
，提起上訴，本院判決如下：
    主  文
上訴駁回。
上訴訴訟費用由上訴人負擔。
    理  由
本件上訴人主張：前訴訟程序之第一審法院即台灣台北地方法院
九十四年度訴字第四一三號及原審九十五年度上字第一○五五號
等判決（下稱第一○五五號確定判決），暨本院九十六年度台上
字第二八六九號確定判決（下合稱原確定判決），雖認定坐落台
北市○○區○○段四小段六三九號土地（應有部分四四五八九分
之四四五），及其上台北市○○路○段三一三巷五號四樓房屋（
下稱系爭房地），為伊先父高全輝之遺產。伊就該遺產已於民國
九十三年三月二十六日，與高全輝之原配即被上訴人丙○○○達
成和解，收取新台幣（下同）一百八十萬元之和解金，自不得再
主張權利，而為伊不利之判決。惟依伊嗣發現高全輝之遺產歸戶
財產查詢清單（下稱系爭查詢清單），及系爭房地之登記謄本，
可知該房地並非高全輝之遺產，無為和解標的之可能。該查詢清
單及登記謄本如經斟酌，必可使伊受較有利益之裁判，伊即得依
民事訴訟法第四百九十六條第一項第十三款之規定，對原確定判
決提起再審之訴。又第一○五五號確定判決，於理由（五）既認
伊主張：被上訴人乙○○於六十八年四月間，經其法定代理人陳
林雨（之代理），將系爭房屋以三十萬元讓渡與伊（伊之法定代
理人高全輝、彭月霞代理簽訂讓渡書），並收訖價金。詎乙○○
竟將其身分證、印鑑證明交伊先父（高全輝）之原配即被上訴人
丙○○○，辦理系爭房地移轉登記為丙○○○所有。伊已於九十
四年六月二十一日代位乙○○為撤銷系爭房地所有權移轉登記之
意思表示等事實為真實，卻未據此為伊先位之訴（即丙○○○移
轉系爭房地所有權予乙○○後，乙○○應將該房地所有權移轉登
記予上訴人）勝訴之判決。反於理由（六）另謂：丙○○○抗辯
上訴人受贈系爭房屋後，已為上訴人先父高全輝所撤銷，改予贈
與丙○○○，尚非虛妄云云，而為伊敗訴之判決。其認定事實顯
與卷附證據不符，且所述理由前後矛盾，伊亦得依同條項第二款
之規定，對之提起再審之訴。爰求為廢棄原確定判決，就先位聲
明，命丙○○○將系爭房地所有權移轉登記予乙○○後，乙○○
應將該房地所有權移轉登記予上訴人。暨就備位聲明，命乙○○
應給付上訴人二百萬元並自訴狀繕本送達翌日起加付法定遲延利
息之判決。
被上訴人則以：被上訴人丙○○○與上訴人所爭執者，為系爭房
地是否係雙方成立和解之標的，與該房地是否屬於高全輝之遺產
無關。故縱斟酌上訴人所提系爭查詢清單等證據，仍不能使上訴
人受較有利益之裁判。至於第一○五五號確定判決理由（五），
係依上訴人提出之證據，認定其主張於六十八年四月間自被上訴
人乙○○受讓之系爭房地，嗣經移轉登記為丙○○○所有之事實
為實在。而該確定判決理由（六）則係另依卷證資料，認定高全
輝原向乙○○買受系爭房地贈與上訴人，惟於八十四年間因與上
訴人之母彭月霞交惡，乃撤銷對於上訴人之贈與，改予贈與斯時
與高全輝同住之丙○○○之事實。其前後所認定者並無上訴人所
稱事實與證據資料不符之情，或有判決理由矛盾之違法。上訴人
提起再審之訴，自屬無理等語，資為抗辯。
原審以：上訴人以原確定判決有民事訴訟法第四百九十六條第一
項第十三款之再審事由，對之提起再審之訴，雖提出系爭查詢清
單及房地登記謄本為據，然該條項第十三款所謂當事人發現未經
斟酌之證物或得使用該證物，係指在前訴訟程序不知有該證物，
現始知之，或雖知有此而不能使用，現始得使用。且以經斟酌，
可受較有利益之裁判者為限。是上訴人既早於前訴訟程序終結前
之九十一年間即知該查詢清單等之存在，又未能舉證證明知之而
不能使用，則系爭查詢清單及房地登記謄本，顯非其於前訴訟程
序中所不知之，或知之而不能使用之證物。況原確定判決並未認
定系爭房地係高全輝之遺產，而係審酌上訴人與被上訴人丙○○
○於九十三年三月二十六日簽訂之（和解）協議書，及證人鄭富
銘之證述，始為上訴人就系爭房地，已與丙○○○成立和解，並
收足和解金（一百八十萬元）之判斷。故即令斟酌系爭查詢清單
及房地登記謄本，仍不能使上訴人受較有利益裁判。又第一○五
五號確定判決理由（五），係依被上訴人不爭執之讓渡書、收據
、系爭房地登記謄本等證據，認定上訴人主張：被上訴人乙○○
於六十八年間（經法定代理人之代理），以三十萬元，將系爭房
屋讓渡予上訴人，由上訴人之法定代理人高全輝、彭月霞代理簽
訂讓渡書。嗣乙○○交付身分證及印鑑證明予丙○○○，移轉系
爭房屋為丙○○○所有之事實為真實。而該確定判決理由（六）
，則係審酌丙○○○持有該讓渡書之原本，及系爭房地謄本所載
之登記過程，認定丙○○○所辯：高全輝向乙○○買受系爭房地
原欲贈與上訴人，惟（於八十四年後）已撤銷其對上訴人之贈與
，改予贈與丙○○○之事實，非屬虛妄。可見各該事實分據卷證
資料為認定，並無與卷證資料不符，或判決理由矛盾之情。故系
爭讓渡書及協議書既經原確定判決加以斟酌，上訴人指稱如予審
酌，當不致發生錯誤云云，即無可取。從而，上訴人主張原確定
判決有前揭之再審事由，據以提起再審之訴，均非有理，不應准
許。為原審心證之所由得，並說明第二審法院就本案已為第一○
五五號確定判決，依民事訴訟法第四百九十六條第三項規定，上
訴人對第一審法院之判決不得提出再審之訴之理由。因而駁回上
訴人之再審之訴，經核於法洵無違誤。上訴意旨，指摘原審認事
、用法之職權行使為不當，求予廢棄原判決，非有理由。
據上論結，本件上訴為無理由。依民事訴訟法第四百八十一條、
第四百四十九條第一項、第七十八條，判決如主文。
中    華    民    國  九十七  年    十    月    二    日
                      最高法院民事第三庭
                          審判長法官  蘇  茂  秋
                                法官  陳  碧  玉
                                法官  王  仁  貴
                                法官  張  宗  權
                                法官  高  孟  焄
      本件正本證明與原本無異
                                      書  記  官
中    華    民    國  九十七  年    十    月   十四   日
                                                     Ｍ


司法院資訊處製作；財團法人民間司法改革基金會備份。
